臺灣高等法院高雄分院刑事判決　　　　　　　　　　九十一年度交上訴字第一三號
　　上　訴　人　臺灣屏東地方法院檢察署檢察官
　　上　訴　人
　　即　被　告　乙○○
右列上訴人等因被告過失致死等案件，不服台灣屏東地方法院九十年度交訴字第一四
八號中華民國九十年十一月九日第一審判決（起訴案號：台灣屏東地方法院檢察署九
十年度偵字第四三一三號、第四七七七號），提起上訴，本院判決如左：
    主  文
上訴駁回。
    事  實
一、乙○○未考領駕駛執照，不諳駕駛技術及道路交通安全規則，不得駕駛動力交通
    工具，竟於民國九十年七月五日凌晨三時四十分許，略有風雨之際，駕駛車牌號
    碼ＶＪ─七三九二號自用小客車，沿限速五十公里之屏東縣屏東市○○路由南往
    北方向行駛。途經該路復興圖書館前時，本應注意依標誌之速限行駛及汽車在雙
    向二車道行駛時，應在遵行車道內行駛，且依當時情狀，又無不能注意之情事，
    竟疏於前揭必要注意，逕以時速約六、七十公里之速度超速行駛，竟失控打滑駛
  入對向車道（逆向行駛），適王李麗婉駕駛車牌號碼ＰＩＸ－二三八號重型機車
    搭載西悌（印尼籍人士）自對向駛來，乙○○見狀剎車不及而撞及王李麗婉所駕
    之機車，致王李麗婉倒地並受有頭部外傷併血氣胸及骨折等傷害，西悌則受有腿
    部外傷等傷害（西悌受傷部分未據告訴），嗣王李麗婉經送醫急救，於九十年七
    月五日上午七時三十分不治死亡。乙○○於肇事後，見王李麗婉、西悌倒地受傷
    ，竟不及時施救，並另行起意逃逸，嗣經警循目擊者所抄記之車號，於九十年七
    月六日（原判決誤載為九十年七月十六日）下午一時許將乙○○查緝到案。
二、案經屏東縣警察局移送、屏東縣警察局屏東分局報請台灣屏東地方法院檢察署檢
    察官偵查起訴。
    理  由
一、訊據上訴人即被告乙○○對於在右揭時、地發生車禍致被害人王李麗婉死亡，且
    於肇事後逃逸等事實坦承不諱，於警訊及原審偵審中亦同此供承無異，核與證人
    西悌於警訊證述「被告駕車急速逆向衝撞」（見相驗卷第三八、三九頁）；被害
    人王李麗婉之夫甲○○於警訊及本院審理時指訴「被告肇事後逃逸，經警循線查
    緝到案」（見相驗卷第七、二十五頁、本院審理筆錄）；證人謝嘉宏在警訊證述
    「見車牌號碼ＶＪ─七三九二號汽車肇事逃逸」（見相驗卷第九頁）；証人林居
    財警訊證述「我未目睹肇事之情，但經過肇事現場，發見該車禍之被害人為甲○
    ○之妻，便趕忙跑去告訴甲○○」（見警(二)卷第八頁）之情節相符，復有警製道
    路交通事故調查報告表（見警(二)卷第三頁）及現場照片九幀（見警(二)卷第二一至
    二五頁）及警方相驗初步調查報告表（見警(二)卷第一頁）在卷可稽，足認被告自
    白與事實相符。
二、按駕駛執照為駕駛汽車之許可憑證，無駕駛執照，禁止其駕駛；行車速度，應依
    標誌之規定；又汽車在雙向二車道行駛時，應在遵行車道內行駛，道路交通安全
    規則第五十條第一項前段、第九十三條第一項第一款、第九十七條第一款、道路
    交通管理處罰條例第二十一條第一項第一款分別定有明文。此為一般駕駛人應注
    意並能注意之事項，被告並未考領駕駛執照，不諳駕駛技術及道路交通安全規則
    ，自不得駕動力交通工具，被告逕自駕車上路，自有未合。且前開肇事路段之速
    限為五十公里，依當時情形，雖為夜間有雨，然有照明、無障礙物、視距良好、
    路面又無缺陷等情，復經卷附道路交通事故調查報告表記載明確，被告自陳當天
    風雨路滑，自當減速慢行，堪認其並無不能注意之情形，惟竟疏於注意，貿然以
    時速約六、七十公里之速度高速行駛，致失控打滑衝入對向車道逆向行駛，而撞
    及被害人王李麗婉所駕駛之機車，導致王李麗婉受創死亡，其有過失，已灼然甚
    明。又檢察官將本件交通事故送請台灣省高屏澎區車輛行車事故鑑定委員會鑑定
    ，亦認被告乙○○無照駕駛小客車超速行駛閃避失控侵入來車車道為肇事原因，
    有該委員會九十年八月十七日高屏澎鑑字第九○一二四三號鑑定意見書附卷可考
    （見相驗卷第四三至四五頁）。末查被害人王李麗婉確因本件車禍致腹部挫傷死
    亡，亦經台灣屏東地方法院檢察署檢察官督同法醫師相驗明確，有相驗屍體證明
    書、驗斷書、勘驗筆錄及屍體照片九幀附卷足憑（見相驗卷第二四至三七頁）。
    是被告之過失行為與被害人死亡間有相當因果關係，亦堪予認定。本件事證明確
    ，被告犯行洵堪認定，應依法論科。
三、核被告所為係犯刑法第一百八十五條之四之駕駛動力交通工具肇事致人死亡而逃
    逸罪及同法第二百七十六條第一項之過失致人於死罪。上開兩罪構成要件不同，
    犯意各別，應分論併罰。又被告無駕駛執照駕車，因而致人死亡，依道路交通管
    理處罰條例第八十六條第一項規定，應加重其刑。
四、原審依道路交通管理處罰條例第八十六條第一項，刑法第一百八十五條之四、第
    二百七十六條第一項、第五十一條第五款，罰金罰鍰提高標準條例第一條前段規
    定，並審酌被告之前科素行，過失程度、致人死亡之結果、逃逸之動機、於偵、
    審中後坦承犯行，尚未賠償被害家屬等一切情狀，量處過失致人於死，有期徒刑
    捌月。駕駛動力交通工具肇事，致人死亡而逃逸，有期徒刑拾月。並定其應執行
    為有期徒刑壹年肆月。認事用法尚無不合，量刑亦稱妥適，被告上訴意旨並不否
    認犯罪，空言指摘原判決不當；檢察官循告訴人之請求上訴意旨指摘被告尚未與
    被害人家屬和解，量刑過輕不當，均無可取，本件上訴為無理由，應予駁回。
據上論斷，應依刑事訴訟法第三百六十八條，判決如主文。
本案經檢察官董明正到庭執行職務。
中        華        民        國  九十一   年    二    月    二十七     日
                              臺灣高等法院高雄分院刑事第四庭
                                  審判長法官  蕭權閔
                                        法官  陳吉雄
                                        法官  陳啟造
右正本證明與原本無異。
過失致死部分不得上訴。
其餘部分如不服本判決應於收受本判決後十日內向本院提出上訴書狀，其未述上訴
理由者，並得於提起上訴後十日內向本院補提理由書狀（均須按他造當事人之人數附
繕本)「切勿逕送上級法院」。
                                      書記官  白蘭
中    華    民    國     九十一     年       三       月       四       日
本件論罪科刑法條：
刑法第一百八十五條之四：
駕駛動力交通工具肇事，致人死傷而逃逸者，處六月以上五年以下有期徒刑。
刑法二百七十六條第一項：
因過失致人於死者，處二年以下有期徒刑、拘役或二千元以下罰金。
                                                                        Ｆ
